【裁判字號】    95,訴,3984
【裁判日期】    951130
【裁判案由】    毒品危害防制條例
【裁判全文】
臺灣高雄地方法院刑事判決              95年度訴字第3984號
    公  訴  人  臺灣高雄地方法院檢察署檢察官
    被      告  甲○○
                        （另案現於臺灣高雄監獄執行中）
上列被告因毒品危害防制條例案件，經檢察官提起公訴（95年度
毒偵字第7269號），被告經訊問後為有罪之陳述，本院合議庭裁
定由受命法官獨任進行簡式審判程序，並判決如下：
    主  文
   主  文
甲○○施用第一級毒品，累犯，處有期徒刑壹年貳月。
    事實及理由
一、本件被告甲○○所犯係死刑、無期徒刑、最輕本刑為3 年以
    上有期徒刑以外之罪，其於準備程序中就被訴事實為有罪之
    陳述，經審判長告知簡式審判程序之旨，並聽取公訴人及被
    告之意見後，本院合議庭認宜進行簡式審判程序，依刑事訴
    訟法第273 條之1 第1 項規定，合議裁定由受命法官獨任進
    行簡式審判程序，合先敘明。
二、甲○○於民國91年間因施用毒品案件，經臺灣高等法院高雄
    分院91年度上易字第1508號判決處有期徒刑8 月確定；另因
    搶奪案件，經本院91年度訴字第2713號號判決處有期徒刑10
    月確定；另因施用毒品案件，經本院92年度訴字第588 號判
    決處有期徒刑8 月確定，甫於94年10月31日保護管束期滿執
    行完畢。另因施用毒品案件，經本院91年度毒聲字第2947號
    裁定送強制戒治，甫於93年1 月7 日執行完畢。詎仍未戒除
    毒癮，明知海洛因為毒品危害防制條例第2 條第2 項第1 款
    明定之第一級毒品，不得施用或持有，仍於前述強制戒治執
    行完畢釋放後5 年內，復基於施用第一級毒品之犯意，自94
    年10月31日起至95年7 月11日止，在高雄縣鳳山市○○○路
    2 巷51之2 號住處，將海洛因加水稀釋以針筒注射方式，以
    2 、3 天施用1 次之頻率，施用海洛因多次。嗣於95年7 月
    11日14時50分許為警查獲，且經甲○○同意採尿送驗始知上
    情。案經高雄縣政府警察局鳳山分局報告臺灣高雄地方法院
    檢察署檢察官偵查起訴。
三、本件證據部分除補充：「被告於本院準備程序及審判程序中
    之陳述」，餘均引用檢察官起訴書所載（如附件）。訊據被
    告對上揭事實坦承不諱，且其為警查獲時所採取之尿液，經
    送請長榮大學檢驗結果，呈嗎啡陽性反應，此有該大學95年
    7 月27日確認報告、姓名對照表各1 紙附卷可查（見偵卷第
    37頁、警卷），足認被告之自白與事實相符，本件事證明確
    ，被告施用第一級毒品海洛因之事實，堪以認定。被告曾因
    施用毒品案件，經本院91年度毒聲字第2947號裁定送強制戒
    治，甫於93年1 月7 日執行完畢，其於強制戒治釋放後5 年
    內再犯本案施用毒品罪，應依法論科。
四、查刑法已於94年2月2日修正公布，刪除刑法第56條關於連續
    犯之規定，且自95年7 月1 日起施行。（一）按刪除連續犯
    規定之修正理由已有「至連續犯之規定廢除後，對於部分習
    慣犯，例如竊盜、吸毒等犯罪，是否會因適用數罪併罰而使
    刑罰過重產生不合理之現象一節，在實務運用上應可參考德
    、日等國之經驗，委由學界及實務以補充解釋之方式，發展
    接續犯之概念，對於合乎接續犯或包括的一罪之情形，認為
    構成單一之犯罪，以限縮數罪併罰之範圍，用以解決上述問
    題」之說明。（二）且按刑事法若干犯罪行為態樣，本質上
    原具有反覆、延續實行之特徵，立法時既予特別歸類，定為
    犯罪構成要件之行為要素，則行為人基於概括之犯意，在密
    切接近之一定時、地持續實行之複次行為，倘依社會通念，
    於客觀上認為符合一個反覆、延續性之行為觀念者，於刑法
    評價上，即應僅成立一罪。學理上所稱「集合犯」之職業性
    、營業性或收集性等具有重複特質之犯罪均屬之，例如經營
    、從事業務、收集、販賣、製造、散布等行為概念者是，亦
    有最高法院95年度臺上字第1079號判決意旨可資參照。（三
    ）而毒品因有高度之成癮性及濫用性，施用毒品之行為本身
    ，顯然具有反覆性及延續性之特徵，如將「持續多次施用毒
    品行為」評價為數罪，恐與刑罰過度評價禁止原則相悖，並
    有違憲法所揭櫫之比例原則。基此，本院認被告上開持續多
    次施用第一級毒品行為，各應僅成立「集合犯」之實質一罪
    ，且施用毒品既屬集合犯之習慣犯的性質，不論於刑法修正
    前、後均是如此，縱被告於刑法修正前、後各有多次施用毒
    品行為，本院仍僅論以一罪（均屬集合犯之實質一罪），以
    求理論之一貫，而不採「二段併罰說」（按：將於刑法修正
    前所為數次施用毒品行為論以連續犯；另將於刑法修正後所
    為施用毒品行為，論以集合犯，再將此二段施用毒品行為，
    予以數罪併罰，此說就同為多次施用毒品行為，於刑法修正
    前、後竟異其理論適用，不無矛盾，且依此說之結論，論以
    連續犯加重其刑後，再予數罪併罰，亦顯然不利於被告）。
    （四）本案被告施用第一級毒品之最後行為時係於95年7 月
    11日止（公訴人於準備程序中，業已更正施用第一級毒品起
    訴範圍至95年7 月11日，見本院95年11月24日準備程序筆錄
    第2 頁，附此敘明），乃在刑法前開修正施行後，是本案自
    應全部適用修正後刑法，無庸再為新舊法之比較，合先敘明
    。
五、核被告甲○○所為，係犯毒品危害防制條例第10條第1 項之
    施用第一級毒品罪。被告為供施用而持有第一級毒品海洛因
    ，其於施用前後持有海洛因之低度行為，應為施用之高度行
    為所吸收，不另論罪。又被告於前開時間內先後多次施用第
    一級毒品海洛因之犯行，應視為法律構成要件行為之單數，
    論以集合犯之包括一罪，僅受一次之法律評價。末查：被告
    前因施用毒品案件，經臺灣高等法院高雄分院91年度上易字
    第1508號判決處有期徒刑8 月確定；另因搶奪案件，經本院
    91年度訴字第2713號號判決處有期徒刑10月確定；另因施用
    毒品案件，經本院92年度訴字第588 號判決處有期徒刑8 月
    確定，甫於94年10月31日保護管束期滿執行完畢，此有臺灣
    高等法院被告前案紀錄表1 份在卷可稽，被告前受徒刑之執
    行完畢後，再犯本件施用第一級毒品犯行，係5 年以內故意
    再犯本件有期徒刑以上之罪，為累犯，應依刑法第47條第1
    項之規定，加重其刑。爰審酌被告前因施用毒品之犯行，經
    歷強制戒治，仍無法戒除施用毒品之惡習，於強制戒治執行
    完畢後5 年內，猶再度施用毒品，無視於毒品對於自身健康
    之嚴重傷害及國家對於杜絕毒品犯罪之禁令，又被告施用毒
    品海洛因之次數甚多，惟因施用毒品本身係屬自戕行為，對
    於社會所產生之潛在危害性尚屬輕微，且被告犯罪後業經坦
    承施用犯行，犯後態度尚可等一切情狀，量處如主文所示之
    刑，以示懲儆。
據上論斷，應依刑事訴訟法第273 條之1 第1 項、第299 條第1
項前段、第310 條之2 、第454 條第2 項，毒品危害防制條例第
10條第1 項，刑法第2 條第1 項、第11條前段、第47條第1 項，
判決如主文。
本案經檢察官乙○○到庭執行職務。
中    華    民    國    95    年    11    月    30    日
                  刑事第二庭  法  官  何佩陵
以上正本證明與原本無異。
如不服本判決，應於判決送達後10日內，向本院提出上訴狀。
中    華    民    國    95    年    11    月    30    日
                              書記官  張家瑜
附錄本案所犯法條：
毒品危害防制條例第10條
施用第一級毒品者，處 6 月以上 5 年以下有期徒刑。


司法院資訊處製作；財團法人民間司法改革基金會備份。
